【裁判字號】    99,上訴,1020
【裁判日期】    990609
【裁判案由】    妨害風化
【裁判全文】
臺灣高等法院臺中分院刑事判決        99年度上訴字第1020號
上  訴  人
即  被  告  甲○○
上列上訴人因妨害風化案件，不服臺灣臺中地方法院98年度訴字
第2928號中華民國99年4月19日第一審判決（起訴案號：臺灣臺
中地方法院檢察署98年度偵字第15913號），提起上訴，本院判
決如下：
    主    文
上訴駁回。
    理    由
一、按依刑事訴訟法第350條、第361條、第362條、第367條規定
    ，不服地方法院之第一審判決而上訴者，須提出上訴書狀，
    並應敘述具體理由，為上訴必備之程式；其所提出之書狀未
    敘述上訴理由，或僅曾以言詞陳述上訴理由者，均應於上訴
    期間屆滿後20日內補提理由書於第一審法院。第一審法院經
    形式審查，認逾期未補提上訴理由者，應定期間先命補正；
    逾期未補正者，為上訴不合法律上之程式，應以裁定駁回。
    倘已提出上訴理由，但所提非屬具體理由者，則由第二審法
    院以上訴不合法律上之程式，判決駁回。而所謂具體理由，
    必係依據卷內既有訴訟資料或提出新事證，指摘或表明第一
    審判決有何採證認事、用法或量刑等足以影響判決本旨之不
    當或違法，而構成應予撤銷之具體事由，始克當之（例如：
    依憑證據法則具體指出所採證據何以不具證據能力，或依憑
    卷證資料，明確指出所為證據證明力之判斷如何違背經驗、
    論理法則）；倘僅泛言原判決認定事實錯誤、違背法令、量
    刑失之過重或輕縱，而未依上揭意旨指出具體事由，或形式
    上雖已指出具體事由，然該事由縱使屬實，亦不足以認為原
    判決有何不當或違法者（例如：對不具有調查必要性之證據
    ，法院未依聲請調查亦未說明理由，或援用證據不當，但除
    去該證據仍應為同一事實之認定），皆難謂係具體理由，俾
    與第二審上訴制度旨在請求第二審法院撤銷、變更第一審不
    當或違法之判決，以實現個案救濟之立法目的相契合，並節
    制濫行上訴（最高法院97年度臺上字第892號刑事判決意旨
    參照）。
二、上訴人即被告甲○○（下稱被告）不服原審判決提起上訴，
    其上訴理由略謂：(一)本件黃寶珠於警詢供稱：「那是我個人
    的事，不能牽拖到公司，因為那是我自己要做的，不能怪公
    司，公司開店是給我們按摩的」，也陳明其不知相逢理髮廳
    是否有可對女服務生為猥褻行為之服務，是被告主觀上有無
    使黃寶珠與他人為猥褻行為以營利之意圖，而得謂已符合刑
    法第231條第1項罪行之構成要件，饒有探求之餘地。原審對
    黃寶珠前揭有利被告之陳述，未加採納，復未說明其理由，
    率認被告有容留女服務生與客人為猥褻行為之犯行，亦嫌速
    斷，且有理由不備之違法。(二)證人黃寶珠、邱鴻源等人警訊
    筆錄及檢訊筆錄應具結而未具結，違反刑事訴訟法第158條
    之3之規定，是其證言無證據能力。原審判決以黃寶珠、邱
    鴻源警訊筆錄，為被告有罪判決之依據，自屬違背法令。(三)
    本件檢察官以認被告所為構成刑法第231條第1項之意圖使女
    子與他人為猥褻行為而媒介以營利罪，乃原審論以同條項意
    圖使女子與他人為猥褻行為，而容留以營利罪，於審判期日
    ，卻疏未踐行刑事訴訟法第95條所規定告知義務，至被告合
    法防禦權之行使，是否得以適切維護，無憑懸揣，其訴訟程
    序之進行，非無瑕疵可指。為此爰依法提起上訴，請求撤銷
    原判決，改賜被告無罪之判決等語。
三、經查：
（一）被告因不服地方法院之第一審判決，而向原審法院具狀提
      出上訴狀，敘明上訴理由，依刑事訴訟法第361條第2項條
      文、立法修正理由及上開最高法院判決意旨，被告倘已提
      出上訴理由，但所提非屬具體理由者，由第二審法院以上
      訴不合法律上之程式，以判決駁回之。至於上訴理由是否
      具體，係屬第二審法院審查範圍，則不在命補正之列（參
      見法院辦理刑事訴訟案件應行注意事項第162點），合先
      敘明。
（二）本件原審判決就認定被告犯罪所憑之證據，已經詳細調查
      審酌，經核並無違背證據法則及論理法則。就量刑方面，
      亦已審酌被告之素行、犯罪一切情狀及其犯罪後態度，而
      量處其刑，經核亦屬妥適，並無過重或過輕之情形。被告
      提起上訴，固具備形式上之理由，惟查：
    1.關於證人黃寶珠於警詢時所稱被告並不知其從事半套之性
      交易，係其個人行為等語何以不足採信，業經原審判決詳
      細說明（詳見原審判決書第9至10頁，理由欄二、（四）
      所載），上訴意旨指稱原審此部分未附理由說明，顯然有
      誤。
    2.又證人黃寶珠、邱鴻源等人於檢察官偵訊時，均已依法具
      結，有渠等簽名之證人結文2紙在卷可稽（見98年度偵字
      第15913號卷第13、14頁），而渠等警詢筆錄雖未經具結
      ，惟按92年2月6日修正刑事訴訟法增訂傳聞法則及其例外
      之規定，於第159條之2、第159條之3既規定被告以外之人
      於司法警察官或司法警察調查中所為陳述符合一定要件時
      ，得為證據，即已明示司法警察官或司法警察於調查犯罪
      情形時，得詢問證人。故於第196條之1增訂第1項規定「
      司法警察官或司法警察因調查犯罪嫌疑人及蒐集證據之必
      要，得使用通知書通知證人到場詢問。」並於第2項將偵
      查及審判中訊問證人之有關規定，於司法警察官、司法警
      察可以準用者一一列明，以為準據。其中第186條第1項「
      證人應命具結」之規定，並不在準用之列。是證人於司法
      警察官或司法警察調查中所為陳述，並不生具結之問題，
      自無同法第158條之3規定之適用（最高法院96年度台上第
      3922號、97年度台上字第405號判決意旨參照），因此，
      上訴意旨以證人黃寶珠、邱鴻源二人警詢及偵訊筆錄因未
      具結而無證據能力，不得採為判決依據云云，指摘原審判
      決不當，自無可採。
    3.本件檢察官係依刑法第231條第1項之使人為猥褻行為而媒
      介以營利罪嫌提起公訴，經原審審理後，雖係依同條項之
      意圖使女子與他人為猥褻行為，而容留以營利罪論處被告
      罪刑，惟容留、媒介之犯行性質上為吸收犯，在法律上評
      價為實質上一罪，且二者既俱屬同一法條之同一項，並無
      變更起訴法條之問題，是本件並未變更檢察官所引應適用
      之法條，此部分亦經原審於判決中說明（見原審判決書第
      10頁）。且原審於準備程序及審判期日均已告知被告起訴
      書所載（即刑法第231條第1項）之罪名，有卷內之資料可
      查（見原審卷第14頁、第30頁背面），上訴意旨任意指稱
      原審未依法踐行告知義務，程序非無瑕疵云云，顯與卷存
      資料不符，亦無可採。
四、綜上所述，上訴人前揭上訴理由，均非依據卷內既有訴訟資
    料或提出新事證，指摘或表明原審判決有何採證認事、用法
    或量刑等足以影響判決本旨之不當或違法，構成應予撤銷之
    具體事由，乃徒憑己意漫指原審判決不當，自不足以動搖原
    判決認定犯罪事實及量刑之基礎，難認係具體理由，其上訴
    顯然違背法律上之程式，應予駁回，並不經言詞辯論為之。
五、據上論斷，依刑事訴訟法第367條前段、第372條，判決如主
    文。
中    華    民    國    99    年    6     月    9    日
            刑事第十一庭  審判長法  官  郭  同  奇
                                法  官  許  冰  芬
                                法  官  陳  慧  珊
以上正本證明與原本無異。
如不服本判決應於收受送達後十日內向本院提出上訴書狀，其未
敘述上訴之理由者，並得於提起上訴後十日內向本院補提理由書
（均須按他造當事人之人數附繕本）「切勿逕送上級法院」。
                                書記官  陳  桂  芬
中    華    民    國    99    年    6     月    9     日

司法院資訊處製作；財團法人民間司法改革基金會備份。
